臺灣橋頭地方法院刑事判決　
111年度審交易字第569號
公  訴  人  臺灣橋頭地方檢察署檢察官
被      告  陳彥誠



上列被告因公共危險案件，經檢察官提起公訴（111年度偵字第7
484號），被告於準備程序中就被訴事實為有罪之陳述，經告知 
簡式審判程序之旨，並聽取被告與公訴人之意見後，本院裁定進
 行簡式審判程序，判決如下：
    主  文
陳彥誠犯不能安全駕駛動力交通工具罪，累犯，處有期徒刑伍月
，如易科罰金，以新臺幣壹仟元折算壹日。
    事  實
一、陳彥誠係瘖啞人士，於民國111年5月12日12時起至15時許止
    ，在高雄市○○區○○○路00號工地內飲用啤酒後，明知飲酒後
    吐氣所含酒精濃度達每公升0.25毫克以上者，不得駕駛動力
    交通工具，猶基於服用酒類不能安全駕駛動力交通工具之犯
    意，於同日18時許，騎乘電動自行車上路，欲返回其位於高
    雄市鳳山區五甲一路住處。嗣於同日19時5分許，行經高雄市
    ○○區○○路00巷00號前時，因違規紅燈左轉（起訴書誤載為紅
    燈右轉）為警攔查後，發現其散發濃厚酒味，於同日19時26
    分許當場對其施以吐氣酒精濃度測試，測得其吐氣所含酒精濃
    度為每公升0.81毫克，因而查悉上情。
二、案經高雄市政府警察局仁武分局報告臺灣橋頭地方檢察署檢
     察官偵查起訴。
    理  由
一、本件被告陳彥誠所犯係為死刑、無期徒刑、最輕本刑為3 年
　　以上有期徒刑以外之罪，其於審判程序中就被訴事實為有罪
     之陳述，經本院告知簡式審判程序之旨，並聽取當事人意
    見 後，認宜進行簡式審判程序，爰依刑事訴訟法第273條之
    1第 1 項規定，裁定進行簡式審判程序。又本案之證據調查
    ，依 刑事訴訟法第273條之2規定，不受同法第159條第1項
    、第16 1條之2、第161條之3、第163條之1及第164條至第17
    0條規定 之限制，均合先敘明。
二、上揭事實業經被告於警偵訊、本院準備程序及審理時均坦承
     不諱（見偵卷第17至23、55至56頁；院卷第32至33、38、4
    0頁），並有高雄市政府警察局仁武分局酒精測定紀錄表、
    財團法人台灣商品檢測驗證中心呼氣酒精測試器檢定合格證
    書、高雄市政府警察局舉發違反道路交通管理事件通知單（
    見偵卷第33至39頁）及被告所騎乘之電動自行車照片（見偵
    卷第41頁）在卷可稽，足認被告上開之任意性自白與事實相
    符，堪以採信。
三、按不能安全駕駛罪係屬抽象危險犯，並不以發生具體危險為
     必要，爰於102年6月13日修正施行之刑法第185條之3 第1
    項 第1 款規定，增訂吐氣中所含酒精濃度達每公升0.25毫
    克或 血液中所含酒精濃度達百分之0.05以上之酒精濃度標
    準值， 以此作為認定「不能安全駕駛」之判斷標準，以有
    效遏阻酒 醉駕車事件發生，有該條文之修法理由可供參照
    。查被告於 上揭時間為警查獲後，經警對其實施酒精濃度
    測試，測得其 吐氣中所含酒精濃度達每公升0.81毫克一節
    ，已有前揭酒精 測定紀錄表存卷可按，足見被告所測得吐
    氣中所含酒精濃度 業已逾現行刑法所定每公升0.25毫克之
    不得駕車（騎車）標 準。從而，本件事證明確，被告上開
    犯行，堪以認定，應依 法論科。
四、論罪科刑：
(一)核被告所為，係犯刑法第185條之3第1項第1款之不能安全駕
    駛動力交通工具罪。
(二)被告前於109年間因酒後不能安全駕駛之公共危險案件，經
    臺灣高雄地方法院分別以109年度交簡字第1676號判決判處
    有期徒刑4月，併科罰金新臺幣（下同）20,000元確定、以1
    09年度交簡字第2595號判決判處有期刑4月，併科罰金50,00
    0元確定，嗣經同法院以110年度聲字第139號裁定應執行有
    期徒刑6月，併科罰金60,000元確定，有期徒刑部分經入監
    執行，於110年7月4日執行完畢等情，有上開判決書、裁定
    、臺灣橋頭地方檢察署刑案資料查註紀錄表、臺灣高等法院
    被告前案紀錄表在卷可佐（見偵卷第73至75、83至85、91至
    93、95至96；院卷第51至53頁），且為被告所不爭執（見院
    卷第40頁），被告受有期徒刑執行完畢後，5年內再犯本件
    有期徒刑以上之罪，為累犯，參酌其前開構成累犯之犯行亦
    為酒後不能安全駕駛案件，仍於前案入監執行完畢後相隔約
    10個月即再犯本件同性質之罪，足見被告對刑罰反應力薄弱
    ，未因前案刑罰之執行知所警惕，主觀惡性較重，衡諸本案
    犯罪情節予以加重最低本刑並無罪刑不相當之情事，爰依刑
    法第47條第1項累犯之規定加重其刑。
(三)按刑法第20條所謂瘖啞人，係指出生及自幼瘖啞而言（最高
    法院75年度台上字第770號判決可參）。經查，被告係68年5
    月生，並於72年8月31日經鑑定具有「極重度身心障礙證明
    」，且身心障礙類別係第2類聽覺及第3類聲音或語言機能障
    礙等情，有中華民國身心障礙證明影本、網路列印身心障礙
    類別及代碼對應表資料（見院卷第47、49頁）在卷可參，參
    以被告供述其幼時發燒之後，就聽不到亦沒有再講話，都使
    用手語等語（見院卷第33頁），是被告自幼即瘖啞，符合刑
    法所定之瘖啞人。衡情其受限於感官障礙，與外界溝通自與
    一般人有不同，屬社會上較弱勢之人，爰依刑法第20條之規
    定減輕其刑，並與前開累犯加重部分，依法先加後減之。
(四)爰審酌被告於飲酒後控制力及注意力均已達不能安全駕駛之
     程度，仍貿然騎車上路；又除前述構成累犯之部分不予重
    複 評價外，被告前於107年尚有1次酒後不能安全駕駛案件
    ，經檢察官為緩起訴處分確定之紀錄，有臺灣高等法院被告
    前案紀錄表在卷可查（見院卷第51頁），是本次已為被告第
    4次犯酒後不能安全駕駛罪，其歷經前揭刑事偵查程序，猶
    未能深切反省警惕，竟再犯本件同類之罪，吐氣酒精濃度達
    每公升0.81毫克，逾標準值甚多，足見其輕視自身及其他用
    路人生命、身體安全之心態，實不宜寬貸；惟念及被告始終
    坦承犯行之犯後態度，兼衡其本次酒駕之交通工具為屬慢車
    之電動自行車，幸未造成他人生命身體之實害，暨被告自陳
    國中資源特教班畢業之智識程度、從事鷹架工、日薪2,500
    元、收入不穩定、經濟狀況普通、需扶養配偶及1名子女(見
    院卷第33、40頁）等一切情狀，量處如主文所示之刑，並諭
    知如易科罰金之折算標準。。
據上論斷，應依刑事訴訟法第273條之1 第1項、第299條第1項前
 段，判決如主文。 
本案經檢察官黃淑妤提起公訴，檢察官李門騫到庭執行職務。
中　　華　　民　　國　　111 　年　　8 　　月　　18　　日
                  刑事第四庭    法　官  馮君傑
以上正本證明與原本無異。
如不服本判決應於收受判決後 20 日內向本院提出上訴書狀，並
應敘述具體理由。其未敘述上訴理由者，應於上訴期間屆滿後20
 日內向本院補提理由書 (均須按他造當事人之人數附繕本)「切
勿逕送上級法院」。
中　　華　　民　　國　　111 　年　　8 　　月　　18　　日
                                書記官  謝怡貞
附錄本案論罪科刑法條：
中華民國刑法第185條之3
駕駛動力交通工具而有下列情形之一者，處3年以下有期徒刑，
得併科30萬元以下罰金：
一、吐氣所含酒精濃度達每公升零點二五毫克或血液中酒精濃度
    達百分之零點零五以上。
二、有前款以外之其他情事足認服用酒類或其他相類之物，致不
    能安全駕駛。
三、服用毒品、麻醉藥品或其他相類之物，致不能安全駕駛。
因而致人於死者，處3年以上10年以下有期徒刑，得併科2百萬元
以下罰金；致重傷者，處1年以上7年以下有期徒刑，得併科1百
萬元以下罰金。
曾犯本條或陸海空軍刑法第54條之罪，經有罪判決確定或經緩起
訴處分確定，於十年內再犯第1項之罪因而致人於死者，處無期
徒刑或5年以上有期徒刑，得併科3百萬元以下罰金；致重傷者，
處3年以上10年以下有期徒刑，得併科2百萬元以下罰金。